臺灣板橋地方法院刑事判決　　　　　　 95年度簡上字第770號
上　訴　人　臺灣板橋地方法院檢察署檢察官
上　訴　人
即　被　告　乙○○
上列上訴人因詐欺案件，不服本院95年度簡字第3687號，中華民
國95年8 月30日第一審判決（聲請簡易判決處刑案號：95年度偵
字第334 號、第11773 號），提起上訴，本院管轄之第二審合議
庭判決如下︰
    主  文
上訴駁回。
    事實及理由
一、本案經本院審理結果，認第一審以上訴人即被告乙○○所為
    係犯修正前刑法第56條、刑法第30條第1 項、第339 條第1
    項之連續幫助詐欺取財罪，判處有期徒刑六月，如易科罰金
    ，以銀元三百元折算一日，其認事用法均無違誤，量刑亦屬
    妥當，應予維持，並引用第一審判決書記載之事實、證據及
    理由。
二、被告乙○○上訴意旨略以：伊所有中華郵政股份有限公司帳
    號0000000-0000000 號存款帳戶（下稱系爭帳戶，0000000
    為中和連城路郵局之局號）之存摺、金融卡，原先係放置於
    伊當時位於臺北縣土城市○○路29巷1 號7 樓之住處，當時
    該址即將出售，鐵門於仲介人員帶人看屋時損壞年餘，無法
    上鎖，惟因該屋仍在待售，且平日僅有伊一人居住其內，遂
    未加修理，是系爭帳戶之存摺、金融卡即於不詳時間遭竊，
    伊亦直至案發後金融機構帳戶均遭凍結時方查知此事。至於
    00-00000000 號之市內電話，係伊當時真實姓名年籍不詳、
    綽號「阿翔」之女性友人，因在中華電信有欠費，為上網拍
    賣物品，遂請託其代為申請上開電話，作為聯絡電話之用，
    伊並未提供系爭帳戶之存摺、金融卡及上開市內電話供詐騙
    集團使用等語。檢察官上訴意旨則以：被告不服原審判決，
    編詞任意提起上訴，濫用司法資源，原審未及審酌被告濫行
    上訴之犯後態度，爰請求撤銷原判決，量處較原判決更重之
    刑等語。
三、經查：
(一)就系爭帳戶部分，證人即被告鄰居甲○○雖於本院審理中證
    稱，93年至94年間被告上開住所之鐵門門鎖確實損壞等情，
    然其亦證稱，該處大樓中庭係封閉式，欲進入時需通過二十
    四小時均有警衛看守之鐵門，外人進入要經過警衛同意，而
    94年6 月間並未聽聞該棟住戶有遭竊之情事等語（參見本院
    96年4 月4 日審判筆錄第4 頁），是外人當時要進入被告上
    開住處竊盜並非易事。且被告供稱其係以之前喜歡的人的生
    日作為密碼，於偵查中亦稱未將密碼寫下來等語（參見95年
    度偵字第334 號卷第8 頁，被告所稱之密碼為四碼），一般
    人委實難以猜測被告上開帳戶之密碼，則竊賊未翻箱倒櫃搜
    刮其他財物，卻在無從知悉密碼之情形下，僅竊走被告一疊
    存摺、金融卡，亦悖於常情，故被告上開所辯，實啟人疑竇
    。況就系爭帳戶而言，於案發前之94年1 月13日即核發晶片
    卡，有中和連城路郵局客戶歷史交易清單一份在卷可按（參
    見95年度偵字第334 號偵查卷第44頁），而晶片卡之密碼需
    為八碼以上，已非被告所稱先前磁條式金融卡之四碼，竊賊
    欲破解密碼更添難度；再依該歷史交易清單所載，該帳戶於
    94年1 月13日提款新臺幣（下同）四千四百六十七元，結存
    五百七十二元後，即有四、五個月時間未有交易紀錄，迄至
    同年6 月7 日，突然申請語音系統，並更改密碼，且將所有
    餘款領取一空（結存為零元），實亦與一般人之交易習慣有
    違，反而與一般販售帳戶者將原先帳戶內自己之存款提領後
    ，再配合更改密碼及申辦語音轉帳系統方便詐騙集團成員使
    用之情形相符。
(二)就系爭00-00000000 門號市內電話部分，被告辯稱因「阿翔
    」上網拍賣時需留聯絡電話，方申裝上開電話後提供「阿翔
    」使用云云，然按上開電話之裝機位址在被告上開土城市○
    ○路之址，有中華電信股份有限公司臺灣北區電信分公司板
    和營運處95年12月29日板服 (95) 字第7709號函所附市○○
    路業務租用申請書一份附卷可稽，而「阿翔」依被告所述，
    並未與被告在上址同住，僅偶爾來該處（參見本院95年12月
    8 日準備程序筆錄第4 頁），是「阿翔」顯然無法直接接聽
    或使用該門號之市內電話，則其以該門號作為網路拍賣之聯
    絡電話，有何實益？故「阿翔」若確實欲利用上開電話作為
    聯絡之用，勢必需設定轉接至「阿翔」隨身攜帶之行動電話
    ，或「阿翔」住處、工作場所之市內電話，被告亦稱申辦上
    開電話時，有設定轉接，而設定轉接之密碼當場即交付予阿
    翔等語（參見上開本院準備程序筆錄第3 頁），核與上開中
    華電信函文所附被告繳費證明單上，該門號電話每月均有市
    內電話特別業務月租費支出之記載相符。然若「阿翔」本身
    已有行動電話，或其住處、工作場所已有固定之市內電話可
    供轉接，則其於網路拍賣時直接留下該行動電話或住處、工
    作場所之市內電話供人聯絡即可，又何需多此一舉請被告代
    為申請上開市內電話後再轉接至前揭行動電話或市內電話？
    是被告上開所辯，顯然不符情理，令人難以採信。
(三)再者，被告於本院準備程序中稱於94年6 月間知悉系爭存摺
    遭竊，迄至94年7 月26日前往汐止分局製作筆錄間，曾依中
    國信託人員之指示撥電話予某位木柵分局警員，該名警員告
    知不用報案，而該名警員之電話伊記在手機上，該手機於95
    年1 、2 月份在臺北縣土城市○○路送報紙時被偷不見了，
    當時還曾去清水派出所報案，「阿翔」之電話亦係存在上開
    手機內而一併不見等語（參見上開本院準備程序筆錄第3 、
    4 頁）。然被告嗣於本院審理中，經問及何以於94年9 月間
    即將上開00-00000000 號之市內電話申請停話時，竟又稱係
    因當時其手機已遺失，聯絡不到該名「阿翔」之女子，怕「
    阿翔」不繳電話費，故申請停話等語（參見上開本院審判筆
    錄第8 頁），而94年9 月前被告既已聯絡過上開木柵分局警
    員，手機上除「阿翔」之電話外，自亦已記有該名警員之電
    話，是被告之手機究竟係於94年9 月間即已遺失，抑或迄至
    95年1 、2 月間方遺失，其先後所述即有所不同，亦令人存
    疑。況被告既能代辦電話供「阿翔」使用，顯見具有一定之
    交情，竟不知「阿翔」之真實姓名年籍、亦不知居住地點、
    工作場所或其他經常出入之處所可供法院查證，僅知其聯絡
    電話，而對於存有該聯絡電話之手機究竟係何時遺失，所述
    復前後不一，是其所辯，顯與常情有違，尚難逕予採信。
(四)被告前因於93年11月9 日駕車過失致人受傷案件，經本院以
    94年度交簡字第57號過失傷害刑事案件審理，嗣於94年2 月
    3 日與被害人以二十七萬元成立調解乙節，有臺北縣中和市
    調解委員會94年刑調字第9 號事件94年2 月3 日調解筆錄一
    份附於上開刑事案件卷內可稽。被告並於本院審理中供稱，
    扣除保險公司理賠部分外，其共約支付十六萬元，係至中國
    信託辦理貸款支付等語（參見上開本院審判筆錄第7 頁）。
    而被告於94年1 月11日申辦大眾銀行現金卡，迄至同年9 月
    27日結清時止，最多累計借支三萬元；又於94年2 月3 日向
    中國信託貸款十一萬元（後追加貸款六千六百元），於同年
    5 月7 日還清，及於94年3 月1 日向中國信託申辦現金卡，
    期間最多累計借支三萬元，後於同年9 月26日結清；另於94
    年5 月17日向板信商業銀行中正分行授信貸款二十萬元等情
    ，亦有大眾商業銀行95年4 月3 日 (95) 臺北發字第107 號
    函及所附歷史交易明細資料、中國信託商業銀行95年3 月31
    日中信銀集作000000000087號函及所附歷史交易查詢報表、
    板信商業銀行95年3 月27日板信作業字第0958070328號函及
    所附交易明細表各一份在卷可按，可徵其於94年5 、6 月間
    資力頗為困窘，具有販售帳戶及電話予他人使用之動機甚明
    。再參以其前揭所辯異於常情，令人難以採信，及在系爭帳
    戶中配合更改密碼、申請語音轉帳系統，暨在上開電話中，
    申辦指定轉接功能等情以觀，其當係因需錢孔急，方以不詳
    價格提供系爭帳戶及電話供人使用，至為灼然。
(五)按在郵局或銀行等金融機構開設存款帳戶，原係針對個人社
    會信用而予以資金流通，具有強烈之屬人性，而金融帳戶為
    個人理財之工具，於郵局或銀行等金融機構申請開設存款帳
    戶並無任何特殊之資格限制，一般民眾皆可利用存入最低開
    戶金額之方式，任意在銀行或郵局等金融機構申請開設存款
    帳戶，且一人並可於不同之金融機構申請多數之存款帳戶使
    用，尚無任何困難；另一般人可任意至中華電信申請市內電
    話，若申裝之目的主要在於供作可隨時接聽之聯絡電話使用
    ，其後僅需繳交月租費即可持續使用，依目前臺灣社會現況
    ，除較為貧苦之低收入戶者外，亦罕有已達就業年齡之成年
    人無法以自己名義申裝市內電話者，此皆為眾所周知之事實
    。被告於為本案行為時為已年滿二十歲之成年人，顯屬有一
    般社會經驗之人，對此應有所認知。是依一般人之社會生活
    經驗，若見他人不以自己名義申請帳戶及市內電話，反而向
    人收集存款帳戶及市內電話為不明用途使用或流通，衡情對
    於該等帳戶或電話可能供作不法目的使用，當有合理之預見
    。況且利用他人之人頭帳戶或電話從事詐欺取財等犯罪，早
    為大眾傳播媒體廣為報導，被告為有社會經驗之成年人，應
    可預見交付其名義之帳戶存摺及金融卡等物件予不相識之人
    流通，及申辦電話供不相識之他人轉接使用，有幫助從事詐
    欺取財等犯罪之可能，但仍將其上開帳戶之存摺、金融卡等
    物件交付他人使用及代為申請市內電話以供轉接，以致自己
    完全無法了解、控制該帳戶物件及市內電話之使用方法或流
    向，則被告應具有縱有人利用該金融帳戶及市內電話實施詐
    欺取財或其他犯罪之用，亦不違背其本意之幫助意思甚明。
    據此，被告所執前揭上訴理由所辯，均非足採，本案事證明
    確，被告犯行堪予認定。
四、核被告所為，係犯刑法第30條第1 項、第339 條第1 項之幫
    助詐欺取財罪。其先後二次幫助詐欺犯行，時間緊接、方法
    類同，所犯為構成要件相同之罪名，顯係基於概括犯意反覆
    為之，為連續犯，應依修正前刑法第56條之規定論以一罪，
    並加重其刑。又被告行為後，前於94年2 月2 日修正公布之
    刑法，已自95年7 月1 日起施行，原審經綜合比較修正前後
    之刑法等相關規定後，認修正前之規定較有利於被告，而依
    刑事訴訟法第449 條第1 項前段、第3 項、第454 條第2 項
    ，刑法第2 條第1 項前段、修正前刑法第56條、刑法第30條
    第1 項、第339 條第1 項、修正前刑法第41條第1 項前段，
    罰金罰鍰提高標準條例第1 條前段、修正前同條例第2 條予
    以論罪科刑，其認事用法並無違誤。至量刑部分，原審審酌
    被告正值青壯，未思正職，竟貪圖私利，出售存摺、金融卡
    、密碼及電話門號予不法詐欺集團牟利，助長他人犯罪，非
    但增加被害人尋求救濟及治安機關查緝犯罪之困難，亦使詐
    欺犯得以順利掩飾其詐欺所得之財物，危害被害人財產安全
    及社會治安，兼衡被告犯罪後未坦承犯行，毫無悔意等一切
    情狀，量處有期徒刑六月，如易科罰金，以銀元三百元折算
    一日，量刑亦屬妥適。又檢察官雖執前揭理由上訴，惟按被
    告不服法院判決，本得於法定期間內提起上訴，此乃憲法保
    障人民之訴訟權益，亦為刑事訴訟設置審級救濟制度之目的
    所在，是以不能因被告不服原審判決而聲明不服，即遽謂其
    係濫行上訴，更無從由此量處重刑，是檢察官堅執前情請求
    撤銷原審判決，量處較重之刑等語，亦非妥適。據此，本件
    原審認事用法及審酌被告上開各種情狀後所量定之刑期核無
    不當之處，被告及檢察官上訴意旨均無理由，應予駁回。
據上論斷，應依刑事訴訟法第455 條之1 第1 項、第3 項、第
368 條、第373 條，刑法第2 條第1 項前段，判決如主文。
本案經檢察官吳宗光到庭執行職務。
中　　華　　民　　國　　96　　年　　4 　　月　　27　　日
                  刑事第十七庭  審判長法　官 李幼妃
                                      法　官 鄭燕璘
                                      法　官 張紹省
以上正本證明與原本無異。
本件不得上訴。
                                      書記官 周雅玲
中　　華　　民　　國　　96　　年　　4 　　月　　27　　日
附錄本案論罪科刑法條全文：
中華民國刑法第339條
意圖為自己或第三人不法之所有，以詐術使人將本人或第三人之
物交付者，處五年以下有期徒刑、拘役或科或併科一千元以下罰
金。
以前項方法得財產上不法之利益或使第三人得之者，亦同。
前二項之未遂犯罰之。
